臺灣高等法院臺中分院刑事判決　　　　　　　　　九十三年度金上訴字第六四九號
　　上　訴　人
　　被　　　告　甲○○
　　選任辯護人　楊志航
右上訴人因違反洗錢防制法等案件，不服臺灣南投地方法院九十三年度訴字第一三八
號中華民國九十三年四月十二日第一審判決（聲請簡易判決處刑案號：臺灣南投地方
法院檢察署九十二年度偵字第四二九八號），提起上訴，本院判決如左：
    主  文
原判決撤銷。
甲○○幫助意圖為自己不法之所有，以詐術使人將本人之物交付，處拘役伍拾日；如
易科罰金，以參佰元折算壹日。
    事  實
一、甲○○曾因懲治盜匪條例案件，於八十四年間經本院判處有期徒刑十二年確定，
    經接續執行其先前因懲治盜匪條例假釋經撤銷之殘刑三年十一月九日後，於民國
    九十二年五月九日假釋出獄，現仍於假釋期間（指揮書執畢日期為民國九十九年
    五月二十三日）。其因甫出獄未久，謀生不易，生活困苦，於九十二年七月中旬
    某日在報紙分類廣告中看到租用金融機構帳戶之廣告，明知將帳戶提供予不相識
    之人使用，將可能被詐取財物之歹徒供為各被害人匯入被詐款項之帳戶，對此可
    能發生幫助他人犯罪之情形置於不顧，而基於幫助詐欺之犯意，將其本人及不知
    情之張秀鳳、吳小萍、潘智能等人分別在郵局開設帳戶領取之儲金簿，連同提款
    卡、印章，於九十二年七月底八月初左右，在臺中火車站前，以每本二個月新台
    幣（下同）四千元之代價交予綽號「黑番」之不詳年籍男子，計得款一萬六千元
    ；其所提供之儲金簿及提款卡遂流入不詳姓名之人所組成之詐欺集團手中，該集
    團即基於詐欺取財之犯意，以永鴻金融控股公司為名，寄發中獎通知至乙○○家
    中，偽稱中獎三十萬港幣，應先匯款四十四萬元，要求乙○○匯款，方可兌領獎
    金云云，使乙○○陷於錯誤，於同年八月二十二日十一時二十二分許，在台南新
    市郵局匯款十萬元至甲○○之前開帳戶內，並由該犯罪集團以前開甲○○之提款
    卡提領乙○○所匯入之款項。嗣甲○○對其出售帳戶予陌生人使用一事深感不妥
    ，乃於九十二年八月二十三日，至埔里郵局辦理其本人及張秀鳳、吳小萍儲金簿
    、提款卡及印章遺失補發，潘秀能之儲金簿、提款卡及印章，亦經潘秀能於同月
    二十一至郵局辦理遺失補發，於九十二年九月一日，甲○○、張秀鳳、吳小萍同
    至埔里郵局領取郵局補發之提款卡時，當場為警查獲。
二、案經南投縣政府察察局埔里分局報請臺灣南投地方法院檢察署檢察官偵查後聲請
    簡易判決處刑（原審法院改依通常訴訟程序審理）。
    理  由
一、訊據上訴人即被告甲○○雖坦承於右揭時、地以每份四千元之代價，出賣如附表
    所示帳戶之儲金簿及提款卡予綽號「黑番」之人，惟矢口否認有幫助詐欺之犯行
    ，辯稱，伊因案自八十三年即在監獄執行，至九十二年五月九日始假釋出獄，其
    間均與社會隔絕，且買賣金融機構帳戶在一般報紙上甚為平常，伊不知販賣帳戶
    及提款卡，係幫助他人犯罪云云；惟查：(1)右揭犯罪事實，除據被告自白在卷，
    另經證人吳小萍、潘智能於警詢時證述甚詳，並經被害人乙○○指訴在卷，復有
    郵政國內匯款執據、客戶歷史交易清單、開戶資料、儲金簿等影本附卷足稽；(2)
    上開犯罪集團係以寄發中獎信函之方式行騙，業據被害人乙○○證述在卷；(3)金
    融帳戶為個人理財之工具，申請開設金融帳戶並無任何特殊之限制，一般民眾皆
    能自由申請開戶，並得同時在不同金融機構申請多數存款帳戶使用，乃眾所週知
    之事實。依一般人之社會生活經驗，儲金簿或提款卡倘係欲供正當使用，本可自
    行向金融行庫開戶使用，而無向他人購買或借用之必要。若陌生人不以自己名義
    申請開戶，反以刊登廣告方式向不特定人收購金融機構帳戶之儲金簿或提款卡以
    供使用，衡情當知收購之目的可能係欲供犯罪之用。本件被告交付前開儲金簿及
    提款卡予他人使用，而換取代價，被告雖未必知悉他人如何犯罪，但就他人可能
    將其所所交付之帳戶供被詐欺之各被害人匯入被詐欺款項之用，顯不違反被告本
    意，被告自有幫助他人詐欺之不確定故意；(4)被告所販售之帳戶，最後雖為為詐
    欺集團用以犯常業詐欺罪，惟並無證據證明被告於販售之初，即知悉其所販售之
    帳戶係供他人犯常業詐欺罪，僅能認定被告知悉其所販售之帳戶，供他人犯詐欺
    罪而已；(5)綜前所述，被告所辯，無非卸責之詞，不足採信，本件事證明確，被
    告犯行堪予認定。
二、核被告所為，係犯刑法三十條第一項、第三百三十九條第一項之幫助詐欺罪。按
    洗錢防制法第二條第一款之洗錢行為，除利用不知情之合法管道 (如金融機關)
    所為之典型行為外，固尚有其他掩飾、藏匿犯特定重大犯罪所得財產或利益之行
    為，但仍須有旨在避免追訴、處罰而使其所得財物或利益之來源合法化，或改變
    該財物或利益之本質之犯意，始克相當，若僅係行為人對犯特定重大犯罪所得之
    財產或利益作直接使用或消費之處分行為，自非該法所規範之洗錢行為，最高法
    院九十二年度台上字第三六三九號判決意旨足資參照，故洗錢防制法第二條第一
    項所稱洗錢行為，係指行為人完成犯罪行為後，對於犯罪所得財物或財產上利益
    所另為掩飾或隱匿之行為，該行為在刑罰體系上原係不罰之後行為，然因特殊社
    會防衛之需要（為防制洗錢，追查重大犯罪，洗錢防制法第一條參照），始予以
    刑罰化，至若行為本身即係該洗錢防制法第三條所稱重大犯罪之取得財物之犯罪
    方法或手段，此等行為即為該條所稱重大犯罪行為之一部分，並非行為人因為該
    條所稱重大犯罪行為並取得犯罪所得財物或財產上利益後，所另為掩飾或隱匿犯
    罪所得財物或財產上利益之行為，自難遽認係洗錢行為。本案被害人乙○○於受
    詐騙後，係將其遭詐騙之金錢匯入前述詐騙集團所持有之被告帳戶內，原即係該
    詐欺集團實施並遂行其詐欺取財之犯罪手段，並非於詐得財物後，另為掩飾、隱
    匿其常業詐欺犯罪之所得之行為，依前揭說明，此等行為顯與洗錢防制法第二條
    所稱洗錢之構成要件不該當，並不構成洗錢罪，公訴人對被告以幫助洗錢罪起訴
    ，尚有未洽，起訴法條應予變更。被告所為係幫助他人犯罪，依刑法第三十條第
    二項之規定，減輕其刑。
三、原審以被告罪證明確，予以論罪科刑，固非無見，惟被告係犯幫助詐欺罪，原審
    認為被告係犯洗錢罪，尚有未洽，被告上訴意旨否認犯罪指摘原判決不當，雖無
    理由，惟原判決既有上述可議之處，自應由本院撤銷改判，爰審酌被告雖因本案
    而助長犯罪，惟其係因剛假釋出獄，尋找工作不易，始犯本罪，且僅取得不法利
    益一萬六千元，犯罪後已自覺不妥，並自行至郵局辦理金簿、提款卡之遺失補發
    ，以防止所出售之儲耳簿及提款卡繼續為詐欺售團所使用，及犯罪後已自知悔悟
    ，態度良好等一切情狀，從輕量處如主文所示之刑，並諭知易科罰金之折算標準
    。
四、據上論結，應依刑事訴訟法第三百六十九條第一項前段、第三百六十四條、第二
    百九十九條第一項前段，刑法第三百三十九條第一項前段、第三十條、第四十一
    條第一項前段，罰金罰鍰提高標準條例第一條前段、第二條，判決如主文。
本案經檢察官丙○○到庭執行職務。
中      華      民      國   九十三      年      八    月      五    日
                                   臺灣高等法院臺中分院刑事第十庭
                                         審判長法  官  林  照  明
                                               法  官  王      銘
                                               法  官  林  清  鈞
右正本證明與原本無異。
如不服本判決應於收受送達後十日內向本院提出上訴書狀，其未敘述上訴之理由者並
得於提起上訴後十日內向本院補提理由書（均須按他造當事人之人數附繕本）。
                                               書記官  劉  恒  宏
中     華     民     國     九十三     年      八      月     十一      日
附錄
刑法第三百三十九條第一項：
意圖為自己或第三人不法之所有，以詐術使人將本人或第三人之物交付者，處五年以
下有期徒刑、拘役或科或併科一千元以下罰金。
附表
  一、局號0000000帳號0000000號，戶名甲○○，埔里郵局立帳
  二、局號0000000帳號0000000號，戶名張秀鳳，埔里郵局立帳
  三、局號0000000帳號0000000號，戶名吳小萍，埔里郵局立帳
  四、局號0000000帳號0000000號，戶名潘智能，埔里中心埤郵局立
      帳
                                                                        Ｆ
